【裁判字號】    98,交聲,1308
【裁判日期】    980615
【裁判案由】    交管條例聲異
【裁判全文】
臺灣板橋地方法院交通事件裁定        98年度交聲字第1307號
                                    98年度交聲字第1308號
原處分機關  交通部公路總局臺北區監理所板橋監理站
異  議  人
即受處分人  甲○○
上列異議人因違反道路交通管理處罰條例案件，對於交通部公路
總局臺北區監理所板橋監理站中華民國98年5 月21日所為之板監
裁字裁41－C00000000 號、裁41－C00000000 號之2 處分均聲明
異議（原舉發通知單號：北縣警交字第C00000000 號、第C00000
000 號），本院裁定如下：
    主  文
原處分均撤銷。
    理  由
一、原處分以：本件異議人即受處分人甲○○於民國（下同）97
    年5 月22日11時38分許，騎乘車號：GJN－905號普通重型機
    車，在臺北縣樹林市○○路與育英街口，因有「紅燈左轉」
    之違規，為在場執勤之臺北縣政府警察局樹林交通分隊警員
    發現，經鳴笛並示意攔停異議人接受稽查，然異議人不服取
    締，繼續直行行駛，經警填製臺北縣政府警察局97年5 月22
    日北縣警交字第C00000000 號、第C00000000 號舉發違反道
    路交通管理事件通知單（下稱舉發單），各舉發異議人如上
    2 違規事實。前開交通違規案，均經舉發機關移送原處分機
    關即交通部公路總局臺北區監理所板橋監理站，原處分機關
    於98年5 月21日以板監裁字裁41－C00000000 號、裁41－C0
    0000000 號違反道路交通管理事件裁決書，分別依道路交通
    管理處罰條例第53條第1 項（闖紅燈）、第60條第1 項（違
    規不服取締，繼續直行）暨第63條第1 項第1 款、第3 款等
    規定，各裁處異議人罰鍰新臺幣（下同）1 千8 百元，並記
    違規點數3 點、罰鍰3 千元，並記違規點數1 點。
二、異議人聲明不服意旨則稱：97年5 月的紅單到98年4 月15日
    始收受，如何清楚記得1 年前之違規時、地與人事？且本件
    舉發2 違規事實均未拍照存證，警方舉發並無證據，即逕行
    舉發，伊不服等語。
三、經查：
(一)、按違反道路交通管理事件之舉發程序，依違反道路交通管理
    事件統一裁罰基準及處理細則第11條第1 項規定，係為「當
    場舉發」與「逕行舉發」二類，而依法執行交通稽查勤務之
    人員，於舉發行為人有違反道路交通管理處罰條例之情形時
    ，應踐行下列之法定程序事項：(1)、「當場舉發」者，應填
    記駕駛人或行為人姓名、性別、出生年月日、地址、身分證
    統一編號及車主姓名、地址、車牌號碼、車輛種類。被查獲
    之駕駛人或行為人為受處分人時，應於填記通知單後將通知
    聯交付該駕駛人或行為人簽名或蓋章收受之；拒絕簽章者，
    仍應將通知聯交付該駕駛人或行為人收受，並記明其事由及
    交付之時間；拒絕收受者，應告知其應到案時間及處所，並
    記明事由與告知事項，視為已收受；(2)、「逕行舉發」者，
    該舉發違反道路交通管理事件通知單應按「已查明之資料」
    ，填註車牌號碼、車輛種類、車主姓名及地址，並於通知單
    上方空白處加註逕行舉發之文字後，由舉發機關送達被通知
    人。又按處理違反道路交通管理事件，有關文書送達之程序
    ，依行政程序法之規定；送達由郵政機關送達者，以一般郵
    遞方式為之，以郵務人員為送達人，並準用依民事訴訟法施
    行法第3 條訂定之郵政機關送達訴訟文書實施辦法。是舉發
    單位應依行政程序法第72條、第73條之規定，對受處分人之
    住居所、事務所或營業所為郵寄送達或留置送達；如有不能
    向應受送達人之住居所、事務所、營業所或就業處所為之，
    或有於應送達處所不獲會晤應受送達人，亦不能將文書付與
    有辨別事理能力之同居人、受僱人或應送達處所之接收郵件
    人員之情形者，得依同法第74條規定為寄存送達；若有同法
    第78條第1 項各款所示情形之一，舉發機關可依申請或依職
    權為公示送達。
(二)、再，行政機關所為公法上有特定相對人之意思表示或意思通
    知，除法律另有特別規定外，其以非對話方式為之者，應以
    達到相對人時生效；所謂「達到」，係指使相對人立於可瞭
    解之狀態為已足（最高行政法院68年度判字第838 號裁判要
    旨參照）。又行政程序法就行政機關所為有特定相對人之書
    面行政處分或行政行為之送達，應依該法第67條至第91條規
    定為之；至該法第110 條第1 項明定：「書面之行政處分自
    送達相對人及已知之利害關係人起；書面以外之行政處分自
    以其他適當方法通知或使其知悉時起，依送達、通知或使知
    悉之內容對其發生效力」。查交通違規行為之舉發，依道路
    交通管理處罰條例第9 條規定，受舉發人於接悉該舉發通知
    單後15日內得不經裁決，逕依同條例第92條第3 項之罰鍰基
    準，向指定處所繳納罰鍰結案，其性質屬於舉發機關所為有
    特定相對人之書面行政處分，依前揭規定，該機關應將書面
    （舉發通知單）送達於受舉發之被通知人，或使其達於可瞭
    解該舉發通知單內容之狀態，方可認定該機關業已依法踐行
    舉發程序並發生效力。
(三)、查本件員警舉發異議人甲○○有首開「紅燈左轉」、「經鳴
    笛並示意攔停，該車違規不服取締，繼續直行行駛」之2 違
    規事實，觀諸卷附2 舉發單之通知聯暨移送聯，其上「駕駛
    人（或行為人）姓名」一欄內，均清晰載明：「逕行舉發」
    之文字（參本院98年度交聲字第1307號卷），足悉本案2 交
    通違規之舉發，均係依逕行舉發法定程序所為，易言之，依
    前揭規定，上開舉發單自應向應受通知之被舉發人即異議人
    為合法送達，使異議人達於可瞭解該舉發單內容之狀態，其
    舉發程序方屬適法。次以，本件異議人於受舉發時，經警查
    得其車籍所在地為「臺北縣板橋市○○路○ 段玉平巷31弄10
    號」一址，此與原處分機關於98年5 月21日作成本案2 裁罰
    時查得異議人之住所地，以及異議人不服原處分提起聲明異
    議，而於異議狀內記載之住所欄事項，互核均屬一致，有本
    院卷附之舉發單通知聯、移送聯、裁決書2 件暨聲明異議狀
    可為憑稽，堪認異議人之車籍地與住所地均在「臺北縣板橋
    市○○路○ 段玉平巷31弄10號」，係為其向交通監理機關陳
    報登記之收受相關車輛行政通知、裁罰文書之處所，並無疑
    義。
(四)、惟查，關於本件2 舉發單之送達，僅為舉發員警轄配機關即
    臺北縣政府警察局樹林分局以98年5 月11日北縣警樹交裁字
    第0980012571號函復略稱：本2 件舉發通知單經本分局以雙
    掛號郵寄先生後，現因招領逾期退回本分局，本分局將函轉
    監理單位依權責酌處等語（參本院98年度交聲字第1307號卷
    ）；而依如上函文所示，僅足知悉旨開2 舉發單有經舉發機
    關交付郵務送達一節，要難憑此認定本件舉發2 交通違規，
    均已經合法送達於應受通知之異議人。且遍查全案既存卷證
    ，舉發機關、原處分機關亦未有提出相關實質事證，以為本
    院詳細審酌認定。準此，異議人就為警逕行舉發旨述2 違規
    事實，其是否確已受有合法送達一節，舉發機關、原處分機
    關均未能舉實證明，則本件2 違規之逕行舉發程序是否適法
    ，容屬有疑。原處分機關以異議人有首開「紅燈左轉」與「
    經鳴笛並示意攔停，該車違規不服取締，繼續直行行駛」之
    2 事實，逕自各裁決罰鍰1 千8 百元，並記違規點數3 點、
    罰鍰3 千元，並記違規點數1 點等處分，仍屬速斷。
(五)、綜前所論，本件員警填單逕行舉發異議人如上2 違規行為，
    該舉發單是否合法送達予異議人而完足其逕行舉發之法定程
    序，並未見原處分機關提出實質事證，以充實其對於主管交
    通違規裁罰事項所負之相當證明責任。從而，原處分機關既
    未能證明上揭2 舉發單均已踐行合法送達程序，使異議人可
    瞭解各該違規舉發處分之內容，此一事項復攸關首開2 交通
    違規事實舉發程序之完備與否，原處分機關自宜有再予調查
    究明必要。惟原處分機關未予詳察，遽認異議人有旨開各違
    規行為，分別裁決罰鍰1 千8 百元，並記違規點數3 點、罰
    鍰3 千元，並記違規點數1 點之處分，猶非妥適。原處分機
    關所為首開2 交通事件裁罰，既均有如上重大且明顯之疵議
    ，即難予維持，應由本院將原處分均予撤銷，發回原處分機
    關另為適法處理。
四、至異議人甲○○聲明不服意旨，係就其有無舉發員警所稱「
    紅燈左轉」、「經鳴笛並示意攔停，該車違規不服取締，繼
    續直行行駛」之認定部分，提出實體方面爭執，惟本件原處
    分既具有前揭漏未查明本案舉發送達程序是否合法之重大明
    顯瑕疵，應由本院依法予以撤銷，已如前所述，則異議人不
    服首開舉發交通違規認定事實提出之辯解，對於本件裁定尚
    不生影響，毋庸一一審論，附此敘明。
據上論斷，應依道路交通管理事件處理辦法第20條，裁定如主文
。
中    華    民    國    98    年    6     月    15    日
                        交通法庭法  官  黎錦福
上列正本證明與原本無異。
如不服本裁定，應於裁定送達後5 日內敘明抗告理由，向本院提
出抗告狀。
                                書記官  蔡麗春
中    華    民    國    98    年    6     月    15    日


司法院資訊處製作；財團法人民間司法改革基金會備份。
